【裁判字號】    88,竹小,377
【裁判日期】    890121
【裁判案由】    交付保險費等
【裁判全文】
臺灣新竹地方法院民事判決  八十八年度竹小字第三七七號
    原      告  乙○○
    訴訟代理人  丙○○
    被      告  甲○○
右當事人間請求交付保險費等事件，本院判決如左：
    主      文
被告應給付原告新台幣肆萬柒仟伍佰拾元。
訴訟費用新台幣陸佰伍拾貳元由被告負擔。
本判決得假執行。
    事實及理由
一、原告訴之聲明：如主文第一項所示。
二、事實摘要：
（一）原告主張被告自八十八年一月起受其請託，招攬客戶投保機車強制責任險，並
      約定每成交一件客戶，原告支付酬金新台幣（下同）一百元，且兩造應於同年
      四月十五日結算。迄同年四月十五日止，被告共為原告招徠五十九名保戶，原
      告均依約將保險卡交付被告委其轉交，然被告對收自保戶之保險費七萬零一百
      零八元則未交予原告，迭經催討，亦不置理。嗣後兩造為此事發生不快，被告
      遂慫恿保戶辦理退保，經核減退保金額後，被告仍應給付四萬七千五百三十元
      之保險費，爰依委任之法律關係，訴請被告如數清償。
（二）被告對於八十八年一月間，適有一批客戶欲投保機車強制責任險，其遂與原告
      約定將該批客戶交由原告任職之第一產物保險公司投保，每件酬金一百元，且
      兩造約定於八十八年四月十五日結算，當日其應將收取之保險費交由原告等情
      ，以及原告所提保戶名單、保險證、繳費收據等證物均不爭執，惟辯稱：八十
      八年四月十五日尚未屆至時，原告便在被告任職之國泰人壽保險公司不斷期前
      催討，到處嚷嚷，使其深覺受辱，因此要求原告須先道歉再付款，八十八年六
      月間，被告於新竹地方法院檢察署訊問時已備妥應付之保費，惟原告不肯道歉
      ，故不了了之，現保戶泰半已於第一產物保險公司辦理退保，轉至他保險公司
      投保，其手上已無保費，故不願給付等語。
三、本院之判斷：
（一）原告主張八十八年一月間，兩造約定由被告為原告介紹客戶，至原告任職之第
      一產物保險公司投保機車強制責任險，被告就每件收取酬金一百元，同年四月
      十五日為結算日，被告應將收自保戶之保險費交付原告，且原告已依約將保險
      卡交由被告委其轉交各保戶等事實，業據原告提出保戶名單、保險證、繳費收
      據等件為證，且為被告所不爭執，自堪信為實在。
（二）按稱居間者，謂當事人約定，一方為他方報告訂約之機會，或為訂約之媒介，
      他方給付報酬之契約；次按稱委任者，謂當事人約定，一方委託他方處理事務
      ，他方允為處理之契約，民法第五百六十五條、第五百二十八條分別並有明文
      。查兩造上揭約定，關於被告為原告介紹客戶投保機車強制責任險部分，不論
      從訂約媒介或報酬約定而論，俱與居間契約之要件相當；至於兩造就保戶投保
      後，原告除將保險證等單交付被告委其轉交外，且由被告先向各保戶收取保險
      費，俟於八十八年四月十五日再統合交由原告之約定，則與委任契約相符，是
      兩造間上揭約定顯係居間與委任之混合契約，則各階段之債權債務關係，須視
      該階段之契約性質而定。第查，原告主張被告已收取保費七萬零一百零八元，
      嗣後因保戶退保，經核減金額後，尚有四萬七千五百三十元之保險費未給付之
      事實，被告並不爭執，惟以前揭情抗辯。職是，本件爭點即為依據民法關於委
      任之規定，被告是否負有交付上開保費予原告之義務？再者，被告前以原告須
      先道歉為由，其始交付保費之同時履行抗辯，有無理由？又原告拒絕道歉，致
      未受領保費，是否構成受領遲延？
（三）按受任人因處理委任事務，所收取之金錢、物品及孳息，應交付於委任人，民
      法第五百四十一條第一項訂有明文。兩造就保費之收取暨保險單據之交付，依
      前述既已成立委任契約，揆諸首揭規定，被告自應將其處理委任事務所收取之
      保費交由原告，迨無疑義。其次，被告雖以原告不斷期前催討、四處嚷嚷，致
      其受辱為由，要求原告先行道歉始為給付云云置辯，然查，縱令被告所辯為真
      ，要屬原告此舉是否造成被告名譽受損之另一問題，與系爭委任契約之權利義
      務並不相涉，亦無對待給付之關係，被告執此主張同時履行抗辯，尚非有據；
      從而，被告於八十八年六月間，在新竹地方法院檢察署訊問時所提附帶條件之
      給付，即難謂為符合債之本旨，被告因此拒絕受領，自非受領遲延。
（四）綜上，原告依據委任契約請求被告給付如主文第一項所示之金額，為有理由，
      應予准許。又本案事證已臻明確，兩造其餘主張陳述及所提之證據，均毋庸再
      予審酌，附此敘明。
四、本件係小額訴訟程序為被告敗訴之判決，爰依職權宣告假執行。
五、據上論結，原告之訴為有理由，依民事訴訟法第四百三十六條之二十三、第四百
    三十六條第二項、第四百三十六條之二十，判決如主文。
中      華      民      國    八十九    年      一      月     二十一   日
                                  臺灣新竹地方法院新竹簡易庭
~B法      官  李珮瑜
右為正本係照原本作成。
如對本判決上訴，非以違背法令為理由，不得為之，且須於判決送達後二十日內向本
庭提出上訴狀，同時表明上訴理由，如已於本判決宣示後送達前提起上訴者，應於判
決送達後十日內補具上訴理由（須按他造當事人之人數附繕本）。
~B書  記  官  林秋德
中      華      民      國    八十九    年      一      月     二十一   日


司法院資訊處製作；財團法人民間司法改革基金會備份。
